---
title: "2 - Importació i Manipulació bàsica"
author: "Eudald Correig"
date: "10/6/2019"
output: html_document
---

```{r setup, include=FALSE}
knitr::opts_chunk$set(echo = TRUE)
```

# Importar bases de dades

- R sap llegir dades de gairebé qualsevol format.
- El sistema és habitualment senzill i només cal tenir en compte quina llibreria cal en cada cas.
- En general, l'objecte generat és un dataframe

Resum de comandes per als formats més utilitzats:

```{r,echo=FALSE, results='hide'}
set.seed(1)

library(knitr)
tab<-rbind(cbind("Text (.csv)"
, "Base/Readr", 
"read.csv(ruta, header=TRUE, row.names='id')"),

cbind("Text (.txt/ .csv)"
, "Base/Readr/data.table", 
"read.table(ruta, header=TRUE, sep=',', row.names='id')"),

cbind("MSExcel (.xls / .xlsx)"
, "xlsx", 
"read.xlsx( ruta, sheetName = 'Fulla1')"),


cbind("SPSS (.sav)"
, "foreign", 
"read.spss(ruta)"),


cbind("Stata (.dta)"
, "foreign", 
"read.dta( ruta)"),



cbind("SAS (.xpt)"
, "foreign", 
"Read.xport(ruta)"))

colnames(tab)<-c("Format", "Llibreria","Sintaxis")
```

\tiny
```{r,echo=FALSE}
kable(tab, row.names=FALSE)
```

## Importar fitxers de text (.txt, .csv)

```{r, eval=FALSE}
df = read.table("ruta",
                header=TRUE,   #primera línia noms variables
                sep="," ,  #separador entre variables  
                stringsAsFactors = FALSE,   #no factors per defecte
                na.strings=c("NA","**"), #codis per a missings
                dec="." #simbol decimal
)

```

## Importar fitxers MS Excel 

```{r, eval=FALSE}
library(openxlsx)

df = read.xlsx("ruta",
               sheetIndex,  #nº de fulla (evitar posar el nom)
               sheetName="Full1", #nom de la fulla
               as.data.frame=TRUE, #com un data frame
               header=TRUE,  #noms variables
               rowIndex=20, #número de files per llegir
)

``` 

## Importar fitxers SPSS 


```{r, eval=FALSE}
library(foreign)

df = read.spss("ruta",
               use.value.labels=TRUE,  # factors
               to.data.frame=TRUE, #data frame
)

```

##  Exemple

```{r}
dades = read.csv("input/dades.csv", row.names="id")
```



# Exploració de les dades

## Estructura

Fem una ullada a les dades

```{r, eval=T}
str(dades) #mostra estructura d'un objecte
```



## Primeres files

```{r, eval=T}
head(dades) #mostra les primeres files
```


## Altres funcions

```{r, eval=FALSE}
tail(dades) #mostra les darreres files
```

```{r, eval=FALSE}
View(dades) # mostra tot el conjunt de dades
```

**Nota**: aquesta última comanda, com ja hem vist, no és recomanable que la posem en un markdown, simplement l'escrivim a la consola, ja que si no pot provocar problemes a l'hora de fer "Knit".

Fem un resum de totes les variables amb:

```{r}
summary(dades)
```

Visualització ràpida

```{r}
pairs(dades)
```

# Manipulació de variables

##  Creació noves variables

Entrem les alçades i els pesos:

```{r}
dades$alcada = rnorm(nrow(dades), mean = 170, sd = 10)
dades$pes = rnorm(nrow(dades), mean = 75, sd = 10)
```

Índex de massa corporal $imc= \frac{pes}{alçada^{2}}$

```{r, eval=T}
alcada.m<-dades$alcada/100
dades$imc<-dades$pes/ alcada.m^2
```

## Visualitzem

```{r}
head(dades)
```

O bé sempre podem mirar la pestanya de visualització, que estarà actualitzada.

## Recodificació de variables

re-codificar imc: <18;18-<25;25-<30;>30
```{r, eval=T}
dades$imccat[dades$imc<18]<-0
dades$imccat[dades$imc>=18 & dades$imc<25]<-1
dades$imccat[dades$imc>=25 & dades$imc<30]<-2
dades$imccat[dades$imc>=30]<-3

dades$imccat<-factor(dades$imccat,levels=c(0,1,2,3),
                     labels=c("baix pes","normal",
                              "sobrepes","obesitat"))

# Alternativa
dades$imccat <- cut(dades$imc, breaks=c(-Inf,18,25,30,Inf), 
                    labels = c("baix pes","normal",
                               "sobrepes","obesitat"))
```


## Modificació de nivells d'un factor

Una possible manera de fer-ho:

```{r, eval=T}
library(plyr) #llibreria tractament de dades

dades$imccat <-revalue(dades$imccat, c("normal"="estàndar"))

``` 


## Funcions de transformació de variables

- as.numeric()

- as.character()

- as.factor()



## Transformació de variables:exemples

- as.numeric

```{r, eval=T}
a<-c("1", "3", "5")
as.numeric(a)

```

Quan passem de caràcter a numèric ens podem trobar amb missings:

```{r, eval=T}
b<-c("1", "est", "5")
as.numeric(b)
```


## Transformació de variables:exemples

**Compte quan passem de factor a numèric!!!**

```{r, eval=T}
b<-factor(c("1", "10", "5"))
as.numeric(b)
```

Passem sempre per as.character:
```{r}
as.numeric(as.character(b))
```

## Recodificació de nivells

Si tenim alguna variable categòrica codificada en la nostra base de dades amb un caràcter (p.ex. "malalt", "control"), l'R la codificarà correctament com a categòrica, però si en canvi la tenim com a 0 i 1, l'R es pensarà que és una variable numèrica. Això ho canviem de la següent manera:

```{r}
# Creem una variable de 0 i 1:
dades$malaltia = rbinom(10, 1, .5)
str(dades)
```

```{r}
dades$malaltia = factor(dades$malaltia, levels = c(0, 1), labels = c("Control", "Malalt"))
# Alerta de només fer això una vegada!!!
```



# Dataframes

- És una col·lecció ordenada d'elements de **qualsevol tipus** de dues dimensions.

```{r}
str(dades) #Mostrar primeres files/registres

```

```{r}
summary(dades)
```

## Subseleccions en dataframes

- Els claudàtors "[ , ]" indiquen subselecció.
- La primera posició pertany a les files, la segona a les columnes.
- Poso un número o un vector dins de cada posició per indicar quines files o columnes vull.
- Si no poso res en una de les posicions estic indicant totes les files/columnes
- Si poso un número negatiu o un vector precedit d'un símbol "-" estic indicant totes les files/columnes menys aquella o aquelles.
- Atenció que els vectors s'han de fer o bé en format a:b o bé amb la funció c().

Seleccionem una cel·la en concret, p. e., fila 2 columna 1:

```{r}
dades.new[2, 1]
```

Seleccionem una fila, per exemple la tercera:

```{r}
dades.new[3, ] # Noteu la coma i l'espai buit!
```

Seleccionem una columna, per exemple la cinquena:

```{r}
dades.new[,5]
```

També ho podem fer amb el nom fent servir el símbol del dòlar "$"

```{r}
dades.new$edat
```

- Podem seleccionar més d'una fila o columna
- El resultat és una altra dataframe

Per exemple, seleccionem les tres primeres files i totes les columnes:
```{r}
dades.new[1:3,]
```

Seleccionem les tres últimes columnes i totes les files:

```{r}
dades.new[,3:5] 
```

Seleccionem totes les files menys la 4 i totes les columnes menys la primera:


```{r}
dades.new[-4,-1]
```

Podem crear una nova dataframe amb la subselecció:

```{r}
dades.sub = dades.new[c(4,5,7:9),-c(1,3)]
dades.sub
```

Podem posar una condició dins de la subselecció

```{r}
dones = dades.new[dades.new$sexe == "D",]
dones
```

Un altre exemple:

```{r}
grans = dades.new[dades.new$edat > 85,]
grans
```

D'una manera equivalent:

- Triem les variables que volem
```{r, eval=FALSE}
variables<-c("id","sexe","imc")
dades<-dades[variables]
```

- Descartem variables (símbol d'exclamació "!" equival a "NO")

```{r, eval=FALSE}
dades<-dades[!variables]
```

## Ordenar dataframes

- Ordenar per una variable
```{r, eval=FALSE}
dades<-dades[order(dades$imc),]
```

- Ordenar per més d'una variable
```{r, eval=FALSE}
dades<-dades[order(dades$sexe,dades$imc),]
```

- Ordre descendent
```{r, eval=FALSE}
dades<-dades[order(dades$sexe,-dades$imc),]
```