---
title: "3 - Loops i condicionals"
author: "Eudald Correig"
date: "Juny 2019"
output: html_document
---

```{r setup, include=FALSE}
knitr::opts_chunk$set(echo = TRUE)
require(knitr)
require(ggplot2)
```

En aquest document aprendrem a treballar amb loops i condicionals. No és absolutament necessari per fer estadística en R però ens pot ajudar en alguns casos.

## Què és un "loop"

Un loop és una operació en la qual el programa (en aquest cas, R) duu a terme una operació sobre **més d'un objecte** i/o de forma iterativa.

Veiem un exemple:

```{r}
for (i in 1:10){
  print(i)
}
```

En R els loops es fan amb l'operació "for". L'operació té dues parts:
1. La *seqüència* (el que trobem entre parèntesis), on anomenem la variable muda (la i) i en predefinim els valors. El "for" iterarà sobre aquests valors. 

1. El *cos* de la funció, és a dir, l'operació que volem fer, i que trobem dins dels claudàtors. En aquest cas el cos és trivial, ja que simplement imprimim en pantalla el valor de la variable muda. 

Un altre exemple: 

```{r}
suma = 0
for (i in 1:100){
  suma = suma + i
}
suma
```

Aquí estem actualitzant el valor de la variable suma cada vegada.

Inspeccionem què fa:

```{r}
suma = 0
for (i in 1:100){
  suma = suma + i
  print(paste0("i = ", i))
  print(paste0("suma = ", suma))
}
```

Els valors que pren la variable muda no han de ser consecutius:

```{r}
primers = c(2, 3, 5, 7, 11, 13, 17, 19, 23, 29, 31, 37, 41, 43, 47, 53, 59, 61, 67, 71, 73, 79, 83, 89, 97)

suma_primers = 0
for (i in primers){
  suma_primers = suma_primers + i
}
suma_primers
```

Exemple pràctic:

```{r}
df = read.csv('datasets/Heart.csv')
df$X=NULL # traiem la primera, que no té cap sentit
str(df) # Mirem l'estructura de les variables
```

Veiem que les variables Sex, Fbs, RestECG, ExAng, Slope, Ca són categòriques però estan codificades com a coníntues; les podem codificar correctament una a una o totes a la vegada; això ho farem amb un loop:


```{r}
cat = c(2, 6, 7, 9, 11, 12)
for (i in cat){
  df[, i] = as.factor(df[, i])
}
str(df)
```

Amb els noms de les columnes:

```{r}
df = read.csv('datasets/Heart.csv')
df$X=NULL # traiem la primera, que no té cap sentit
str(df) # Mirem l'estructura de les variables
```

```{r}
cat = c("Sex", "Fbs", "RestECG", "ExAng", "Slope", "Ca")
for (nom in cat){
  df[, nom] = as.factor(df[, nom])
}
str(df)
```

# Condicions en R

## Símbols de comparació

Els possibles símbols de comparació són: 

```{r}
Símbol = c("<", "<=", ">", ">=", "==", "!=", "!x", "x | y", "x & y", "%in%")
Explicació = c("Més petit", "Més petit o igual", "Més gran", "Més gran o iqual", "Exactament igual", 
                 "Diferent", "No és x", "o x o y", "x i y", "dins de")
kable(cbind(Símbol, Explicació))
```

Exemples:

```{r}
a = 2
b = 3
d = c(2, 4)

a == b
a != b
a < b
a %in% d
b %in% d
```

Agrupats:

```{r}
(a == b | a %in% d)
(a == b & a %in% d)
```

Negacions:

```{r}
!TRUE

# per exemple, tots els que no estiguin a una llista:
!b %in% d
```

Els condicionals evaluen una condició i actuen en cas que aquesta es compleixi.

Per exemple:

```{r}
a = 10

if (a > 5){
  print(a)
}
```

Els condicionals amb R (i en la majoria de llenguatges) es fan amb "if", i l'estructura és semblant a la dels loops. En aquest as, el que hi ha dins del parèntesis és una condició i, entre els claudàtors, l'acció.

Podem fer condicionals amb més d'una condició:

```{r}
a = -1
if (a > 5 | a < 0){
  print(a)
}
```

Podem evaluar diferents condicions amb l'expressió "else if" i "else":

```{r}
if (a > 0){
  
  print("La a és positiva.")
  
} else if (a < 0){
  
  print("La a és negativa.")
  
} else if (a == 0){
  
  print("La a és 0.")
  
} else{
  
  print("La a no és un número.")
  
}
```

## Funció which

Per saber quins compleixen una condició:

```{r}
a = round(rnorm(100, 50, 10))

which(a > 65)
```


# Loops amb condicionals

Podem ajuntar les dues operacions de la següent manera:

```{r}
suma_parells = 0
suma_senars = 0
for (i in 1:100){
  if (i %% 2 == 0){
    suma_parells = suma_parells + i
  }
  else {
    suma_senars = suma_senars + i
  }
}
suma_parells
suma_senars
```


## ifelse

R té una funció molt útil que ens permet fer aquest tipus d'operacions de forma més simple i ràpida (ja que és una operació vectoritzada) amb la funció ifelse:

```{r}
dades = read.csv('datasets/dades.csv')
dades$persona_gran = ifelse(dades$edat>75, "sí", "no")
```


Exemple pràctic:

Importem una base de dades amb moltes comparacions múltiples:

```{r}
df = read.csv('datasets/dades_mult.csv')
```

```{r}
nivell_sig = 0.01
for (i in 2:ncol(df)){
  wt = wilcox.test(df[,i]~df$Grup)
  p_val = wt$p.value
  
  if (p_val < nivell_sig){
    print(paste0("La variable ", names(df)[i], " és significativa amb p-valor ", p_val, "."))
  }
}
```

Podem fer coses més complicades:

```{r}
  pvals = c()
    
    for (i in 2:(ncol(df))){
      test = wilcox.test(df[, i] ~ df$Grup)
      pvals = c(pvals, test$p.value)
    }
  
  p_adj = p.adjust(pvals, "BH") # Ajuntem per Benjamin Hochberg
  quines = which(p_adj<nivell_sig)
  quines = quines + 1 # Ajustem perquè la primera és el grup.
  
  for (i in quines){
    p1 = ggplot(df, aes(x = Grup, y = df[, i], colour = Grup)) + 
      geom_boxplot() + 
      labs(title = colnames(df)[i],
           subtitle = paste0("p valor ajustat = ", round(p_adj[i], 4))) + 
      xlab(colnames(df)[i]) + 
      theme_bw()
    
    p2 = ggplot(df, aes(x = Grup, y = df[, i], colour = Grup)) + 
      geom_boxplot() + 
      labs(title = colnames(df)[i],
           subtitle = paste0("p valor ajustat = ", round(p_adj[i], 4))) + 
      xlab(colnames(df)[i]) + 
      theme_bw()
    
    p3 = ggplot(df, aes(x = df[, i], fill = Grup)) +
      geom_density(alpha = .5)+ 
      labs(title = colnames(df)[i],
           subtitle = paste0("p valor ajustat = ", round(p_adj[i], 4))) + 
      xlab(colnames(df)[i]) + 
      theme_bw()
    
    print(paste0("El resultat per la variable ", names(df)[i], " és:"))
    print(p1)
    print(p2)
    print(p3)
    }
```

