---
title: "4 - Tractament de missings"
author: "Eudald Correig"
date: "11/6/2019"
output: html_document
---

```{r setup, include=FALSE}
knitr::opts_chunk$set(echo = TRUE)
set.seed(1)  # Per poder reproduir els anàlisis
```

En R, els missings estan representats pel caràcter especial NA. 

NA és una dada que sabem que falta i no s'ha de confondre amb NULL, que és l'objecte que denota el conjunt buit (és a dir, denota que no hi ha res). Hem de distingir per tant el "no hi ha res" del "hi hauria d'haver alguna cosa però falta". 

NA és un ob cjecte curiós, per exemple:

```{r}
2 == 2
"hola" == "hola"
NA == NA
```

Veieu, doncs, que això pot portar problemes. 

Ho veiem en un exemple:

```{r}
a = c(3, 4, 6, NA, 8)
class(a)
```

Imagineu que volem saber on és el 4 (si és que n'hi ha cap):

```{r}
a==4
```

Ara volem saber si conté algun missing:

```{r}
a==NA
```

Per fer això tenim la funció especial is.na

```{r}
is.na(a)
```


Anem a veure les propietats dels missings en una base de dades:

```{r}
liver = read.csv('datasets/indian_liver_patient.csv')
```

Si inspeccionem la base de dades:

```{r}
summary(liver)  # La funció summary ens treu també els missings!
```

Veiem que hi ha una variable, Albumin_and_Globulin_Ratio, que té 4 missings.

## Altres maneres de trobar els nans en la nostra base de dades:

```{r}
sum(is.na(liver))  # Per saber quants n'hi ha
```

O, si tenim una base de dades molt gran i el summary és massa, podem fer un petit loop per trobar els número de missings de cada columna:

```{r}
for (i in 1:ncol(liver)){  # Per cada columna a liver
  num_missings = sum(is.na(liver[,i]))  # Mirem el número total de missings en aquella columna
  if (num_missings > 0){  ## Si aquest total és més gran que 0
    print(colnames(liver)[i])  # Imprimim en pantalla el nom de la columna
    print(num_missings)  # Imiprimim també el número de missings en la columna
  }
}
```

Un cop ja els tenim identificats, anem a veure què fem amb ells:

## Maneres d'interactuar amb els nans:

Això dona problemes:

```{r}
mean(liver$Age)
mean(liver$Albumin_and_Globulin_Ratio)
```

Demanem a R com solucionar això:

```{r, eval=F}
?mean
?na.omit
```

Una manera de solucionar-ho és la següent:

```{r}
mean(liver$Albumin_and_Globulin_Ratio, na.rm = TRUE)
mean(na.omit(liver$Albumin_and_Globulin_Ratio))
```

La recomanació és netejar tota la base de dades abans de començar a fer res.

# Com netejar una base de dades

#### Opció 1:

Treure els casos que tenen nans (és el que fa l'spss per defecte). Ho fem amb la funció complete.cases:

```{r}
nou_liver = na.omit(liver)
complete.cases(liver)
nou_liver = liver[complete.cases(liver),]
```

Jo ho faig només quan hi ha entrades amb un número exagerat de missings

#### Opció 2: 

Treure variables en les que hi ha molts missings (jo ho faig segur) a partir del 40-50%, fins i tot baixant fins al 15% si la variable no és molt important.

Per treure una variable concreta és útil l'expressió:

```{r, eval=F}
liver$Albumin_and_Globulin_Ratio = NULL
```


#### Opció 3: 

Aquesta és una opcio intermitja de les dues: treure alguns pacients i algunes variables.

#### Opció 4: 

Combinar les opcions anteriors amb la imputació de missings:

# Imputació de missings

#### OPCIÓ ABSOLUTAMENT PROHIBIDA (en la majoria de casos): reemplaçar els NA amb 0:

```{r}
liver$Albumin_and_Globulin_Ratio[!complete.cases(liver$Albumin_and_Globulin_Ratio)]=0
```

#### Opció poc recomanable: reemplaçar els NA amb la mitjana:

```{r}
m = mean(liver$Albumin_and_Globulin_Ratio, na.rm = TRUE)
liver$Albumin_and_Globulin_Ratio[!complete.cases(liver)] = m
```

#### Opció recomanable, imputar els missings amb mètodes múltiples de funcions encadenades:

Això ho podem fer, per exemple, amb els paquets mice o missForest. En aquests paquets hi hem de posar tots els dataframes que utilitzarem, no només les variables amb missings, ja que les que no tenen missings ajudaran a imputar les que sí que en tenen.

```{r}
require(mice)

miced = mice(liver, method = 'rf') # mètode basat en arbres
nou_liver = complete(miced)
```

# Caveats

Quan estem fent imputació s'han de tenir en compte diversos factors:

- **Important:** s'ha de vigilar que els missings siguin aleatoris. És a dir, que no estiguin agrupats de cap manera. Per exemple, imaginem que tenim tres cohorts que provenen de zones diferents i amb poblacions diferents. Resulta que en una d'aquestes cohorts no s'han pres un seguit de mesures. En aquest cas, els missings **no** són aleatoris i afectaran greument els nostres resultats. Aquest problema no té solució i s'ha de tractar de forma individual en cada cas.
- S'ha de vigilar que no hi hagi pacients amb molts missings, ja que la imputació no serà bona o fins i tot fallarà.
- S'ha de vigilar que no incloem variables de tipus caràcter a la funció mice. Per exemple, no posem el nom dels pacients com a variable per fer la imputació múltiple perquè no té cap sentit.
