---
title: "Exercicis"
author: "Aquí hi podeu posar el vostre nom"
date: "Juny 2019"
output: html_document
---

```{r setup, include=FALSE}
knitr::opts_chunk$set(echo = TRUE)
set.seed(1)
```

# Exercici 1: inicialització i exploració

**Nota:** Per fer aquest exercici et pot ajudar el fitxer aux1-primers_passos.

1. Importa el fitxer DominicanHTN.xslx a un dataframe (recorda que necessitaràs alguna llibreria que t'ajudi):

```{r}
require(openxlsx)
df = read.xlsx('datasets/DominicanHTN.xlsx')
```

1. Explora'l i, si cal, formateja'l correctament.

1. Selecciona només les dones. Quantes n'hi ha? Quina mitjana de SBP tenen? 
1. Selecciona totes les persones del poblat La Altagracia. Quants homes i dones hi ha? Quina és la mediana de la pressió diastòlica a aquest poble?
1. Quin és el poble amb la pressió sistòlica més alta? I amb la desviació estàndard més gran?
1. Fes un test T entre les pressions dels homes i les dones.
*Nota:* La funció per fer un test t és: t.test
1. Fes un anova entre les pressions entre tots els pobles. Hi ha diferències significatives?
*Nota:* La funció per fer un anova és: aov


# Exercici 2: manipulació i anàlisi exploratori


0. Assegura't que ets al directori de treball que toca.
1. Importa el fitxer prostate.xlsx a la carpeta datasets. 
Podeu trobar info sobre aquest dataset aquí:

> http://biostat.mc.vanderbilt.edu/wiki/pub/Main/DataSets/Cprostate.html

2. Explora'l amb les eines de la classe 2 (str, View, pairs, etc).
3. Formategeu correctament les variables que interessin i traieu les que no.
Entre altres coses, veureu que hi ha alguns missings; els podeu imputar fent:

```{r}
require(mice)
temp = mice(df, m=1) # on df és el nom del dataframe
dfi = complete(temp)
# Nota: m=1 és per només fer la imputació 1 vegada; en condicions reals l'hauríem de fer més vegades i després agrupar els resultats, però per simplicitat aquí no ho farem.
```

3. Ara fixeu-vos que tenim la variable status amb 1 nivell de viu, 5 nivells de mort i un nivell d'altres. A nosaltres en aquest moment només ens interessa viu o mort, per tant creeu una nova variable que sigui viu o mort. Podeu fer un loop o utilitzar la funció ifelse (que hem vist a la classe 3).

4. Busqueu associacions entre les diferents variables i l'status. Tingueu en compte que algunes són contínues (on podem fer t-test o Mann U test) i d'altres són categòriques (i podem fer chi-quadrat, per exemple).

5. Feu gràfics simples d'aquestes associacions.


# Exercici 3: missings

1. Importa el fitxer diabetes.csv, que trobaràs a la carpeta datasets. En pots trobar més informació aquí:

> http://biostat.mc.vanderbilt.edu/wiki/pub/Main/DataSets/Cdiabetes.html

1. Explora'l i formateja'l correctament
1. Analitza els missings i tracta'ls de la forma que creguis més convenient.
1. *Avançat*: baixa't el paquet xray i utilitza la funció anomalies per analitzar els missings.

# Exercici 4: Estadística bàsica

En aquest exercici utilitzarem el dataframe "Heart.csv". Aleshores:
    - Les distribucionsn de les variables contínues són normals?
    - Hi ha diferències significatives entre el MaxHR entre homes i dones
    - I entre AHD sí o no?
    - Hi ha correlació entre RestBP i MaxHR?
    - Hi ha diferència significativa entre el Colesterol segons el Thal? Alerta que hi ha NAs!
    - Hi ha diferència significativa del RestBP segons el ChestPain?
    - Hi ha diferències significatives entre l'AHD segons el sexe?
    

# Exercici 5: Models predictius

Seguint amb el mateix dataframe que l'exercici anterior:
    - Fes un model predictiu simple d'MaxHR segons totes les altres variables. (**Nota:** alerta amb les dues variables que potser has creat a la primera part dels exercicis, correlacionen molt amb les originals i et poden donar problemes, millor esborrar-les.) També hi ha un parell de variables amb NA's, s'ha de fer alguna cosa abans de continuar.
    - Fes un resum del model i intenta fer gràfics per explicar-lo.
    - Fes un model predictiu  d'AHD segons totes les altres variables (alerta que AHD és una variable dicotòmica!).
    - Afegeix o suprimeix variables per tenir el millor model possible.
    - Dibuixa els resultats.

