---
title: "Exercicis"
author: "Aquí hi podeu posar el vostre nom"
date: "Juny 2019"
output: html_document
---

```{r setup, include=FALSE}
knitr::opts_chunk$set(echo = TRUE)
set.seed(1)
```

# Exercici 1: manipulació i anàlisi exploratori

0. Assegura't que ets al directori de treball que toca.
1. Importa el fitxer prostate.xlsx a la carpeta input. 
Podeu trobar info sobre aquest dataset aquí:

> http://biostat.mc.vanderbilt.edu/wiki/pub/Main/DataSets/Cprostate.html

2. Explora'l amb les eines de la classe 2 (str, View, pairs, etc).
3. Formategeu correctament les variables que interessin i traieu les que no.
Entre altres coses, veureu que hi ha alguns missings; els podeu imputar fent (això ho veurem en la propera classe):

```{r}
require(mice)
temp = mice(df) # on df és el nom del dataframe
dfi = complete(temp)
```

3. Ara fixeu-vos que tenim la variable status amb 1 nivell de viu, 5 nivells de mort i un nivell d'altres. A nosaltres en aquest moment només ens interessa viu o mort, per tant creeu una nova variable que sigui viu o mort. Podeu fer un loop o utilitzar la funció ifelse (que hem vist a la classe 3).

4. Busqueu associacions entre les diferents variables i l'status. Tingueu en compte que algunes són contínues (on podem fer t-test o Mann U test) i d'altres són categòriques (i podem fer chi-quadrat, per exemple).

5. Feu gràfics simples d'aquestes associacions.


